臺灣板橋地方法院刑事判決　　　　　　　 96年度訴緝字第4號
公　訴　人　臺灣板橋地方法院檢察署檢察官
被　　　告　丁○○
　　　　　　　　　　（另案於臺灣臺北監獄臺北分監執行中）
指定辯護人　本院公設辯護人甲○○
上列被告因違反毒品危害防制條例案件，經檢察官提起公訴（94
年度偵字第15505 號），本院判決如下：
    主  文
丁○○共同連續販賣第一級毒品，處有期徒刑玖年陸月。扣案之
第一級毒品海洛因參拾參包（包裝袋除外，合計淨重柒點陸參公
克）、拾肆包（包裝袋除外，合計淨重零點柒柒公克）均沒收銷
燬之；第一級毒品海洛因參拾參包之包裝袋參拾參個、序號00
0000000000000號行動電話壹支（含門號0000
000000號ＳＩＭ卡壹枚）、搗拌器壹組、葡萄糖貳包、玻
璃板壹塊、分裝勺壹支、分裝袋壹包、新臺幣伍仟元，均沒收之
；因犯罪所得之財物新臺幣伍仟伍佰元沒收之，如全部或一部不
能沒收時，以其財產抵償之。
    事  實
一、丁○○（綽號「明月」、「姊阿」）明知海洛因係屬毒品危
    害防制條例所定之第一級毒品，不得持有及販賣，竟基於販
    賣第一級毒品海洛因以營利之概括犯意，先以每1 錢新臺幣
    （下同）3 萬元之價格，向真實姓名年籍不詳、綽號「飛雄
    」或「王仔」之成年男子購入第一級毒品海洛因，並以糖粉
    加以稀釋後，旋自民國94年5 月間某時起，陸續為下列行為
    ：
（一）於丙○○（所涉施用毒品案件，前經本院以94年度訴字第
      2253號判決判處有期徒刑9 月確定，並已執行完畢）先後
      4 次均以公用電話撥打丁○○使用之門號0000000000號行
      動電話與丁○○聯繫，再前往丁○○位於臺北縣板橋市○○街111 巷19號5 樓之頂樓加蓋A 號租屋處樓下等候，丁○○每次即從其上開購得並稀釋後之海洛因中析離1 小包
      （數量均微少，詳細重量皆不詳），持下樓交付予丙○○
      ，並各向丙○○收取價金1 千元、5 百元、5 百元、5 百
      元，以此手法，連續販賣第一級毒品海洛因予丙○○4 次
      。
（二）復與戊○○（綽號「小琪」，自94年7 月底某時起與丁○○同住於上址租屋處，並由丁○○提供其所有、序號0000
      00000000000 號、含門號0000000000號SIM 卡1 枚之行動
      電話1 支與戊○○共同使用，戊○○所涉販賣毒品案件，
      前經本院以95年度訴字第981 號判決判處有期徒刑7 年8
      月在案）共同基於販賣第一級毒品海洛因以營利之概括犯
      意聯絡，自戊○○於94年7 月底與丁○○同住後之某時起
      ，至同年8 月23日17時許止，於丙○○先後6 次均以公用
      電話撥打丁○○提供之門號0000000000號行動電話與丁○○或戊○○聯繫，再前往渠二人同住之上址租屋處樓下等
      候，丁○○每次即從其上開購得並稀釋後之海洛因中析離
      1 小包（數量均微少，詳細重量皆不詳），交由戊○○持
      下樓交付予丙○○，並各向丙○○收取價金5 百元，以此
      手法，連續販賣第一級毒品海洛因予丙○○6 次。
（三）於乙○○（所涉施用毒品案件，前經本院以94年度訴字第
      24 82 號判決判處應執行有期徒刑8 月確定，並已執行完
      畢）先撥門號0000000000號行動電話與丁○○聯繫，再於
      94年9 月9 日日15時許前往丁○○之上址租屋處內，丁○○即從其上開購得並稀釋後之海洛因中析離14包（合計淨
      重0.77公克），交付予乙○○，並向乙○○收取價金5 千
      元，以此手法，販賣第一級毒品海洛因予乙○○1 次。
二、嗣因丙○○於94年8 月26日20時許，在臺北縣中和市○○路
    314 巷3 號1 樓為警查獲，向警供明毒品來源，經警循線於
    同年9 月9 日15時45分許，在上址租屋處樓下查獲戊○○，
    並扣得丁○○所有、交由戊○○共同使用、供渠等聯繫販賣
    第一級毒品海洛因所用之序號000000000000000 號行動電話
    1 支（含門號0000000000號SIM 卡1 枚），及與本案無涉之
    第一級毒品海洛因14包（合計淨重0.73公克）、分裝勺1 支
    、分裝袋42個、現金2 萬9 千元；復在上址租屋處門外查獲
    甫向丁○○購畢毒品正擬離開之乙○○，並扣得其向丁○○
    購得之第一級毒品海洛因14包（合計淨重0.77公克）；另在
    上址租屋處內查獲丁○○，並扣得第一級毒品海洛因33包（
    合計淨重7.63公克）、丁○○所有供其販賣第一級毒品海洛
    因所用之搗拌器1 組、葡萄糖2 包、玻璃板1 塊、分裝勺1
    支、分裝袋1 包、其販賣第一級毒品海洛因予乙○○之所得
    5 千元，及與本案無涉之其他現金10萬9 千元、注射針筒6
    支、止血帶1 條、吸食器1 組、序號000000000000000 號行
    動電話1 支（含門號0000000000號SIM 卡1 枚）等物，（丁○○另涉施用毒品案件，前經本院以95年度訴緝字第165 號
    判決判處有期徒刑1 年10月確定），始查悉上情。
三、案經臺北縣政府警察局海山分局報請臺灣板橋地方法院檢察
    署檢察官偵查起訴。
    理  由
一、證據能力部分：
（一）按被告以外之人於審判外之言詞或書面陳述，除法律有規
      定者外，不得作為證據，刑事訴訟法第159 條第1 項固定
      有明文。惟被告以外之人於檢察事務官、司法警察官或司
      法警察調查中所為之陳述，與審判中不符時，其先前之陳
      述具有較可信之特別情況，且為證明犯罪事實存否所必要
      者，得為證據，同法第159 條之2 規定甚明。查證人丙○○於94年8 月26日、同年9 月9 日警詢時之證述，及證人
      乙○○於94年9 月9 日警詢時之證述，雖均係被告以外之
      人於審判外之言詞陳述，為傳聞證據，然與證人丙○○嗣
      於95年9 月28日、96年2 月8 日本院審判中之證述，及證
      人乙○○嗣於95年9 月28日本院審判中之證述不符，而丙○○、乙○○均為具備通常智識程度之成年人，渠等於本
      院審判時均未曾表示警員有何不正取供情形（僅丙○○於
      本院審理時稱當時自己暈暈的，什麼都不清楚云云，惟與
      情理相違，不足採信，詳下述），堪認渠等於警詢時並未
      遭受任何外力壓迫，所述應係出於其自由意志無疑，且丙○○、乙○○於警詢時所述內容，與嗣後警方查獲之第一
      級毒品海洛因、行動電話、現金等客觀證物亦相符合，依
      當時客觀環境及條件加以觀察，可信度甚高，經與渠等嗣
      於本院審判時所為之證述相較，足認證人丙○○、乙○○
      先前警詢時之陳述具有較可信之特別情況，且為證明本件
      被告犯罪事實存否所必要，揆諸上揭規定，例外取得證據
      能力，自得作為本院認定被告有罪之證據資料。
（二）次按被告以外之人於偵查中向檢察官所為之陳述，除顯有
      不可信之情況者外，得為證據，刑事訴訟法第159 條之1
      第2 項定有明文。查證人丙○○於95年1 月19日檢察官偵
      訊時之證述，為被告以外之人於偵查中向檢察官所為之陳
      述，且經證人丙○○具結在卷，合於法定要件，復查無「
      顯有不可信之情況」，乃傳聞證據之例外情形，應有證據
      能力。雖證人丙○○於偵查庭為證述時，被告及辯護人未
      在場行使反對詰問權，然刑事訴訟法第159 條之1 所稱得
      為證據之被告以外之人於審判外向法官所為之陳述，及於
      偵查中向檢察官所為之陳述，立法者係以被告以外之人（
      含共同被告、共犯、被害人、證人等）因其陳述係在法官
      面前為之，故不問係其他刑事案件之準備程序、審判期日
      或民事事件或其他訴訟程序之陳述，均係在任意陳述之信
      用性已受確定保障之情況下所為，因此該等審判外向法官
      所為之陳述，應得作為證據；另以刑事訴訟法規定檢察官
      代表國家偵查犯罪、實施公訴，依法有訊問被告、證人、
      鑑定人之權，且實務運作時，偵查中檢察官向被告以外之
      人所取得之陳述，原則上均能遵守法律規定，不致違法取
      供，其可信性甚高，為兼顧理論與實務，而對被告以外之
      人於偵查中向檢察官所為之陳述，除顯有不可信之情況者
      外，得為證據。乃同法第159 條第1 項所謂得作為證據之
      「法律有規定者」之一，為有關證據能力之規定，係屬於
      證據容許性之範疇。而被告之反對詰問權，雖屬憲法第8
      條第1 項規定「非由法院依法定程序不得審問處罰」之正
      當法律程序所保障之基本人權及第16條所保障之基本訴訟
      權，不容任意剝奪。但詰問權係指訴訟上被告有在公判庭
      當面詰問證人，以求發現真實之權利，應認被告具有處分
      權，非不得由被告放棄對原供述人之反對詰問權。此與證
      據能力係指符合法律所規定之證據適格，而得成為證明犯
      罪事實存在與否之證據資格，性質上並非相同。被告得以
      詰問證人，以被告或其辯護人在場為前提。上開得為證據
      之被告以外之人於審判外向法官所為之陳述及於偵查中向
      檢察官所為之陳述，就本案被告而言，事實上均難期有於
      另案法官審判外或檢察官偵查中行使反對詰問權之機會。
      從而，於事實審法院審判實務中，案內遇有此類未能賦予
      被告行使詰問權之供述證據，即應依刑事訴訟法第273 條
      第1 項第5 款、第8 款及第171 條規定，於準備程序期日
      訊明、曉諭被告或其辯護人是否聲請傳喚該被告以外之人
      以踐行人證之調查程序，使被告或其辯護人針對該被告以
      外之人於審判外向法官及於偵查中向檢察官所為之陳述，
      有補足行使反對詰問權之機會。倘被告明示捨棄詰問者，
      應記明筆錄，以杜爭議。除有類如刑事訴訟法第159 條之
      3 所列各款之情形以外，均應傳喚該被告以外之陳述人到
      庭依法具結，給予被告或其辯護人詰問，或依同法第163
      條第1 項、第167 條之7 規定為詢問之機會。此即刑事訴
      訟法第196 條明定「證人已由法官合法訊問，且於訊問時
      予當事人詰問之機會，且陳述明確別無訊問必要者，不得
      再行傳喚」，以與傳聞法則之理論相符，並與第159 條之
      1 規定相呼應。故上開尚未經被告行使詰問權之被告以外
      之人於審判外向法官所為之陳述及於偵查中向檢察官所為
      之陳述，僅屬未經完足調查之證據，非謂無證據能力（最
      高法院95年度台上字第6675號判決意旨參照）。準此，自
      不得僅因被告及辯護人於偵查中無從行使反對詰問權，逕
      認證人丙○○於檢察官偵訊時之證述無證據能力。況證人
      丙○○於本案審理時，業經當事人及辯護人聲請傳喚到庭
      接受詰問，亦無妨礙被告之對質詰問權。故該被告以外之
      人於偵查中所為之陳述，非無證據能力，經本院於審判期
      日踐行調查程序後，綜合證人丙○○之全部供述證據，並
      斟酌卷內其他調查之證據資料，自得本於經驗法則及論理
      法則，作合理之比較而為取捨、判斷。
（三）又被告以外之人於審判外之陳述，雖不符同法第159 條之
      1 至之4 之規定，而經當事人於審判程序同意作為證據，
      法院審酌該言詞陳述或書面陳述作成時之情況，認為適當
      者，亦得為證據；當事人、代理人或辯護人於法院調查證
      據時，知有第159 條第1 項不得為證據之情形，而未於言
      詞辯論終結前聲明異議者，視為有前項之同意，亦據刑事
      訴訟法第159 條之5 規定明確。除前揭供述證據外，本件
      被告丁○○、檢察官及辯護人於本院準備程序中均未就其
      他證據方法之證據能力提出爭執，且迄於言詞辯論終結前
      ，亦未就本院所調查之證據主張有刑事訴訟法第159 條第
      1 項不得為證據之情形，應認均已同意得作為本案之證據
      。從而，下述其他之證據資料縱有屬傳聞證據，且不符刑
      事訴訟法第159 條之1 至之4 之規定者，經本院審酌各該
      證據資料作成時之一切客觀情況，認無不適當之情事，均
      認有證據能力，合先敘明。
二、訊據被告丁○○對於伊之綽號為「明月」、「姊阿」，案發
    時居住於臺北縣板橋市○○街111 巷19號5 樓之頂樓加蓋A
    號租屋處，同案被告戊○○之綽號為「小琪」，案發時與伊
    同住於上址租屋處，警員在戊○○身上查獲之序號00000000
    0000000 號行動電話1 支（含門號0000000000號SIM 卡1 枚
    ），係伊提供給戊○○使用，警員在乙○○身上查獲之第一
    級毒品海洛因，係伊交給乙○○，且曾向乙○○收取5 千元
    等情，固均坦承不諱，惟矢口否認有何販賣第一級毒品海洛
    因犯行，辯稱：伊係與乙○○合資一起向真實姓名年籍不詳
    、綽號「飛雄」或「王仔」之成年男子購買第一級毒品海洛
    因，買回來後加以朋分，非屬販賣；至於丙○○，伊並不認
    識，未曾交付任何毒品給丙○○云云。經查：
（一）本案係警員於94年8 月26日20時許，在臺北縣中和市○○
      路314 巷3 號1 樓查獲丙○○涉嫌施用第一級毒品海洛因
      ，丙○○於警詢時供明毒品來源，經警循線於同年9 月9
      日15時45分許，在被告丁○○與戊○○同住之上址租屋處
      樓下查獲戊○○，並扣得序號000000000000000 號行動電
      話1 支（含門號0000000000號SIM 卡1 枚）、白粉14包、
      分裝勺1 支、分裝袋42個及現金2 萬9 千元等物；復在上
      址租屋處門外查獲乙○○（所涉施用毒品案件，前經本院
      以94年度訴字第2253號判決判處有期徒刑9 月確定，並已
      執行完畢），並扣得白粉14包；另在上址租屋處內查獲被
      告丁○○，並扣得白粉33包、搗拌器1 組、葡萄糖2 包、
      玻璃板1 塊、分裝勺1 支、分裝袋1 包、現金11萬4 千元
      、注射針筒6 支、止血帶1 條、吸食器1 組、序號000000
      000000000 號行動電話1 支（門號0000000000號SIM 卡1
      枚）等物，此有證人丙○○於警詢時之證述可稽（見偵卷
      第24至28頁），並有搜索扣押筆錄、扣押物品目錄表各3
      件（見偵卷第32至47頁），及上揭扣案物品可資為證。而
      上揭先後從戊○○、乙○○、被告丁○○處扣得之白粉14
      包、14包、33包，均係第一級毒品海洛因無訛，合計淨重
      分別為0.73公克、0.77公克、7.63公克，則有法務部調查
      局94年11月9 日調科壹字第060010560 號、第000000000
      號、第000000000 號鑑定通知書計3 件在卷可憑（見本院
      95年度訴字第981 號卷《下稱本院訴字卷》第30至32頁）
      。
（二）證人丙○○於94年8 月26日警詢時證稱：我於94年8 月23
      日17時許，在臺北縣板橋市○○街菜市場附近，以5 百元
      向一名綽號「姊阿」（台語發音，筆錄記載「姐阿」）之
      女子購得1 小包海洛因。……我如果要向「姊阿」購買海
      洛因，都是先以公用電話打她使用的0000000000號行動電
      話，跟她講我要「1 塊」或「1 罐」，然後我便騎機車到
      臺北縣板橋市○○街111 巷她住處樓下等她，過一會她就
      會下來跟我碰面，然後將我要購買的海洛因當面拿給我，
      我再把錢交給她。第一次大約在94年5 月份，……只有第
      一次購買1 千元，其他每次都是購買5 百元，海洛因的數
      量我不清楚，因為她都是以分裝袋裝好了才拿給我，詳細
      次數我不記得，不過至少有十幾次了。……我都是向「姊
      阿」購買海洛因，不過她有時候會叫她同夥綽號「小琪」
      的女子拿海洛因下來賣給我，我再將錢交給「小琪」拿上
      去給她。……次數我不記得了，時間我忘了，同樣是在臺
      北縣板橋市○○街111 巷「姊阿」住處樓下，因為她們是
      一起的，每1 小包海洛因5 百元，最後一次是在94年8 月
      23日下午4 、5 點，在上址樓下向「小琪」購買5 百元海
      洛因等語（見偵卷第24至28頁）；嗣經警循線查獲被告丁○○及戊○○到案後，證人丙○○於94年9 月9 日警詢時
      復證稱：上開第一次警詢筆錄是正確的，筆錄中所言實在
      。我是向綽號「姊阿」及「小琪」二名女子購得海洛因。
      經當場指認警察查獲之被告丁○○，就是我前述綽號「姊
      阿」之人，而戊○○就是我前述綽號「小琪」之人等語（
      見偵卷第20、21頁）。迄至95年1 月19日檢察官偵訊時，
      證人丙○○仍證稱：（問：施用之毒品何來？）向一個「
      姊阿」買來的，本名我不曉得。（問：「姊阿」在哪裡賣
      給你？）在板橋靠中山路，好像什麼街，她大約四、五十
      歲，還有一位比較年輕。（問：該處有何特徵？）是樓頂
      套房，是加蓋的。（問：買過幾次，詳情為何？）忘記了
      ，「姊阿」與該名比較年輕的女子都是一群的。（問：她
      們有何交通工具？）機車，車號不曉得。（問：是向何人
      拿毒品？）「姊阿」和年輕女子都有，那個年輕的姓楊。
      （問：每次買的量？）5 百元，1 包。（提示照片，問：
      先前指認戊○○是賣你毒品的人？）是。（問：你警詢時
      稱毒品是向臺北縣板橋市○○街111 巷的丁○○購買，詳
      情如何？）我打電話給她，有時打去不一定是誰接的，她
      們兩人之一。電話號碼不記得，她們電話換來換去的，我
      是用公用電話打的，打去後10分鐘去拿貨，她們都知道聲
      音，打去會說名字。……（問：交易地點是在頂樓還是1
      樓？）1 樓，是照片中的女子「小琪」拿下來的。（問：
      「姊阿」有無親自拿毒品給你？）很少，約3 、4 次，「
      小琪」拿過比較多次，我買過10次以上了。（問：是否進
      去她們的房子看過？）有，是間小套房等語（見偵卷第13
      0 、131 頁）。經核證人丙○○上開歷次證述情節均相符
      合，且警員依其所述內容，先後查獲被告戊○○、乙○○
      及丁○○，並起獲上揭扣案物品，足認丙○○之證詞已屬
      有據。再徵諸被告丁○○於警詢及本院訊問時，均供承曾
      經提供第一級毒品海洛因予丙○○（見偵卷第11頁、本院
      訴字卷第88頁，僅否認有向丙○○收錢），其嗣於本院審
      理時辯稱不認識丙○○，亦未曾交付任何毒品給丙○○云
      云，洵屬畏罪卸責之詞，難以採信。且同案被告戊○○亦
      坦承其綽號為「小琪」、當時與丁○○同住於上址租屋處
      、扣案序號000000000000000 號行動電話1 支（含門號00
      00000000號SIM 卡1 枚）係伊向被告丁○○借用無訛，並
      曾下樓向丙○○收錢等語，在在顯示證人丙○○所述屬實
      ，應予採信。據此，顯見證人丙○○自94年5 月間起開始
      向丁○○購買第一級毒品海洛因，除第1 次購買1 千元外
      ，其餘每次均以5 百元購買1 小包，起初由被告丁○○單
      獨交付毒品及收取價金，嗣戊○○自94年7 月底某時起與
      被告丁○○同住後，旋由戊○○向丙○○交付毒品並收取
      價金，迄94年8 月23日17時許止，丙○○向被告丁○○購
      買第一級毒品海洛因之全部次數達10次以上，僅其中3 、
      4 次係由丁○○親自交付毒品。應認戊○○向丙○○交付
      第一級毒品海洛因並收取價金之次數至少有6 次（10－4
      ＝6） ，就該6 次交付毒品行為，戊○○與被告丁○○間
      有犯意聯絡及行為分擔，甚為明確；至於其餘4 次交付毒
      品行為，則屬被告丁○○之單獨行為，此部分與戊○○無
      涉。
（三）又證人乙○○於警詢時證稱：當場查獲之海洛因14包是我
      剛從綽號「姊阿」（筆錄記載「姐阿」）丁○○之住處向
      她以5 千元之代價所購買來的，我購買的海洛因是我自己
      要施用的。……我於今天（94年9 月9 日）中午12時許，
      打0000000000號行動電話給丁○○，我告訴她我要5 千元
      的海洛因，約15時許，我又打電話給丁○○，她說可以過
      去，所以我才帶著5 千元至臺北縣板橋市○○街111 巷19
      號5 樓加蓋之頂樓A 室向她購買，剛買完海洛因要離開時
      ，被警員當場查獲，我是第一次向丁○○購買等語（見偵
      卷第21、22頁）。且被告亦坦承警員在乙○○身上查獲之
      第一級毒品海洛因，確係伊交給乙○○，且曾向乙○○收
      取5 千元無訛。故被告丁○○於上揭時、地，與乙○○有
      交易第一級毒品海洛因之行為，至為灼然。
（四）查被告丁○○係以每1 錢3 萬元之價格，向真實姓名年籍
      不詳、綽號「飛雄」或「王仔」之成年男子購入第一級毒
      品海洛因，並以糖粉加以稀釋；本件案發前，甫以3 萬元
      購入第一級毒品海洛因1 錢，經稀釋後，交付部分毒品給
      乙○○，旋為警悉數查獲扣案等情，有被告丁○○於本院
      訊問時之供詞可參（見本院訴字卷第87頁、第105 頁）。
      而本案從乙○○、被告丁○○處扣得之海洛因數量，分別
      為0.77公克、7.63公克，已見前述，依比例觀之，被告丁○○與乙○○交易第一級毒品海洛因，其有購取差價以營
      利之事實，昭然若揭。至於被告丁○○單獨或委由戊○○
      交付予丙○○之海洛因數量，因丙○○未曾自己秤重，被
      告丁○○及戊○○矢口否認犯行，此部分無從查悉，惟鑑
      於證人丙○○於警詢及檢察官偵訊時均稱當時向丁○○購
      買之第一級毒品海洛因僅「1 小包」，堪認數量應屬微少
      。末按，海洛因係毒品危害防制條例所列之第一級毒品，
      凡持有、移轉者，均足以構成犯罪，被告丁○○倘非牟利
      ，豈有甘冒刑典而交易毒品之理？且販賣毒品係屬違法行
      為，一般均係私密進行，交易之毒品可任意分裝增減其分
      量，而每次買賣之價量亦隨時依雙方關係之深淺、當時之
      資力、需求程度及對行情之認知等因素，機動加以調整，
      故販賣毒品之利得，除經坦承犯行，或價量俱臻明確外，
      委難查得實情，職是之故，即使未經查得實際販賣毒品之
      利得，但除非別有事證足認係按同一價量委買或轉售，而
      確未牟利者外，尚難執此遽認非法販賣之證據有所未足，
      致知過坦承者難辭重典，飾詞否認者反得僥倖，而失情理
      之平。本件雖因被告丁○○及戊○○均矢口否認犯行，致
      無從查悉此部分利得為何，惟其等與丙○○非親非故，復
      無跡證足認係按同一價量委買或轉售，是被告丁○○單獨
      或委由戊○○迭次交付第一級毒品海洛因予丙○○，並收
      受1 千元或5 百元，乃係基於購取利潤之營利意思，亦屬
      明確。
（五）證人丙○○於95年9 月28日本院審理時到庭翻異前詞，改
      口證稱：（問：94年5 月間至94年9 月間施用之海洛因來
      源？）別人給的，跟朋友買的，朋友姓名忘記了。（問：
      去何處跟誰買的？）不知道。（問：在庭戊○○是否認識
      ？）不認識。（問：你於偵訊中經檢察官提示相片，為何
      供稱戊○○是賣你毒品之人？）因為當時吃解藥，所以搞
      不清楚。……（問：是否認識丁○○？）不認識。……（
      問：警詢筆錄記載你是因為毒品被抓，才供出跟丁○○、
      戊○○買毒品的事，是否如此？）警察去我家抓我，我當
      時暈暈的，什麼都不清楚，警察帶我到警察局，叫我看照
      片，問我是否認識這二個人。……（問：有無去過臺北縣
      板橋市○○街111 巷21號3 或4 樓？）沒有。（問：有無
      跟在庭的戊○○拿過海洛因或是交過錢給她？）沒有（見
      本院訴字卷第147 至151 頁）。嗣於96年2 月8 日本院審
      理時，證人丙○○仍為上揭意旨之證述（見本院96年度訴
      緝字第4 號卷第41、42頁）。惟查，經本院當庭勘驗證人
      丙○○於94年9 月9 日之警詢錄音帶，當時丙○○證述之
      內容確與筆錄記載相符，有本院95年11月2 日審判筆錄可
      稽（見本院訴字卷第188 頁、189 頁），且查無丙○○所
      稱意識不清楚之情形。嗣丙○○於4 個多月之後，即95年
      1 月19日檢察官偵訊時，經檢察官告以具結之義務及偽證
      之處罰，於供前具結，仍以一問一答之方式，就其向被告
      丁○○及戊○○購毒情節，為內容相同之證述，倘丙○○
      確有意識不清楚之情形，豈能於相隔4 個多月之久，前後
      證述均相一致？又同案被告戊○○供認曾下樓為丁○○向
      丙○○拿錢，丁○○於警詢及本院訊問時亦曾坦承有提供
      第一級毒品海洛因予丙○○，俱如前述，何以丙○○竟一
      口咬定不認識被告丁○○及戊○○二人？從而，證人丙○○於本院審理時所述，在在與情理相違，實難採信，顯係
      為迴護被告丁○○及戊○○所為之不實證述，洵不能憑此
      為有利於被告之判斷。
（六）證人乙○○於檢察官偵訊及本院審理時，均附和被告辯詞
      ，改稱伊係與被告丁○○合資向他人購買海洛因。惟依證
      人乙○○於95年9 月29日到庭所證，伊係於警員查獲當天
      （即94年9 月9 日）下午2 點多，與丁○○一起坐計程車
      ，至臺北縣土城市○○路的天橋附近（與土城市○○路「
      雲林鵝肉城」相距很遠），向綽號「小黃」之男子購買海
      洛因，於前往明德路的路上，伊把5 千元交給丁○○，「
      小黃」已將海洛因分裝成很多包，回來後丁○○分給伊14
      包，沒有再行分裝，伊不知道丁○○出多少錢，也沒有注
      意丁○○拿到多少海洛因云云（見本院訴字卷第151 至15
      8 頁）。核與被告丁○○所供：警員查獲當天，乙○○在
      上址租屋處先交給伊5 千元，然後騎機車載伊，前往臺北
      縣土城市○○路「雲林鵝肉城」附近，向綽號「飛雄」之
      男子購買海洛因，當時「飛雄」叫綽號「王仔」之男子交
      給伊1 錢海洛因，伊交給「王仔」3 萬元，拿到海洛因後
      ，伊與乙○○一起回上址租屋處，將部分海洛因交給乙○○，讓他自己用葡萄糖稀釋後，分裝成14包等節（見本院
      訴字卷第105 頁），相歧矛盾之處甚多，已見其虛。況且
      ，倘乙○○確係與被告丁○○共同出資合買第一級毒品海
      洛因，衡諸情理，雙方應係約定依出資比例朋分購得之海
      洛因，則乙○○對於被告丁○○之出資金額、分得毒品數
      量，豈有完全不知之理？而依被告丁○○所供，其當時係
      交給「王仔」3 萬元，扣除乙○○之5 千元，丁○○之出
      資額應係2 萬5 千元，何以能分得扣案之海洛因33包（合
      計淨重7.63公克），僅朋分給乙○○扣案之海洛因14包（
      合計淨重0.77公克）而已？顯見證人乙○○嗣後改口，純
      係迴護被告丁○○之不實證述，應以其自始於警詢時之證
      述為可採。至於丙○○、乙○○二人所涉偽證罪嫌，應由
      檢察官依法偵辦，併此指明。
（七）綜上所述，本案事證明確，被告丁○○販賣第一級毒品海
      洛因之犯行堪予認定，應依法論科。
三、查被告行為後，刑法部分條文業於94年2 月2 日修正公布，
    95年7 月1 日施行。修正前刑法第11條規定：「本法總則於
    其他法令有刑罰之規定者，亦適用之。但其他法令有特別規
    定者，不在此限。」；修正後則規定：「本法總則於其他法
    律有刑罰或保安處分之規定者，亦適用之。但其他法律有特
    別規定者，不在此限。」準此，本件被告所犯違反毒品危害
    防制條例之罪，無論於刑法修正前、後，均有刑法總則之適
    用。而修正後刑法第2 條第1 項規定：「行為後法律有變更
    者，適用行為時之法律；但行為後之法律有利於行為人者，
    適用最有利於行為人之法律。」係規範行為後法律變更所生
    新舊法比較適用之準據法，於新法施行後，應適用修正後刑
    法第2 條第1 項之規定，為「從舊從輕」之比較。又法律變
    更之比較適用，比較時應就罪刑有關之共犯、未遂犯、想像
    競合犯、牽連犯、連續犯、結合犯，以及累犯加重、自首減
    輕暨其他法定加減（如身分加減）與加減例等一切情形，綜
    其全部罪刑之結果而為比較；且就比較之結果，須為整體之
    適用，不能割裂分別適用各該有利於行為人之法律（最高法
    院24年上字第4634號判例、27年上字第2615號判例、95年第
    8 次刑事庭會議決議參照）。經查：
（一）被告行為時，修正前刑法第28條規定：「二人以上共同實
      施犯罪之行為者，皆為正犯。」；修正後刑法第28條規定
      ：「二人以上共同實行犯罪之行為者，皆為正犯。」修正
      後刑法第28條規定之共同正犯，基於個人責任原則及法治
      國人權保障，限於直接從事構成犯罪事實之行為者（含共
      謀共同正犯），排除「陰謀共同正犯」及「預備共同正犯
      」之類型，是修正後之共同正犯之可罰性要件之範圍業已
      限縮。惟本件情形，被告係直接從事犯罪構成要件行為，
      不論依修正前、後之規定，均成立共同正犯，比較適用新
      舊法，此部分之結果並無不同。
（二）被告行為後，修正後之刑法已刪除第56條連續犯之規定。
      本件被告先後多次販賣海洛因犯行，時間緊接、手法相近
      ，均觸犯構成要件相同之罪，顯係基於概括犯意反覆為之
      ，依修正前刑法第56條連續犯之規定，應論以一罪，並加
      重其刑；而修正後之刑法既已刪除連續犯之規定，則所犯
      各罪，應依數罪併罰之規定分論併罰。比較新舊法結果，
      此部分以被告行為時之舊法規定較有於被告。
（三）被告所犯毒品危害防制條例第4 條第1 項之販賣第一級毒
      品罪，其法定刑為「死刑或無期徒刑；處無期徒刑者，得
      併科新臺幣1 千萬元以下罰金。」而關於罰金之最低額，
      刑法第33條第5 款雖有修正，惟本件並未對被告併科罰金
      ，故此部分之實際適用結果，尚無不同。又本件有刑之減
      輕事由（詳下述），關於死刑及無期徒刑之減輕，修正前
      刑法第64條第2 項規定：「死刑減輕者，為無期徒刑，或
      為15年以下12年以上有期徒刑。」、第65條第2 項規定：
      「無期徒刑減輕者，為7 年以上有期徒刑。」；而修正後
      刑法第64條第2 項規定：「死刑減輕者，為無期徒刑。」
      、第65條第2 項規定：「無期徒刑減輕者，為20年以下15
      年以上有期徒刑。」比較適用新舊法結果，此部分以被告
      行為時之舊法規定較有利於被告。
（四）經綜合全部罪刑而為比較結果，本件涉及新舊法比較適用
      者，新法之規定非有利於被告，揆諸上揭說明，就涉及新
      舊法比較適用事項，依刑法第2 條第1 項前段，均應適用
      被告行為時之舊法規定。
四、核被告所為，係犯毒品危害防制條例第4 條第1 項之販賣第
    一級毒品罪。其持有第一級毒品海洛因進而販賣，持有之低
    度行為，為販賣之高度行為所吸收，不另論罪。就上揭事實
    欄第一項（二）部分所示犯行，被告與戊○○間有犯意聯絡
    及行為分擔，為共同正犯。被告先後多次販賣海洛因行為，
    時間緊接，手法相近，均觸犯購成要件相同之罪，顯係基於
    概括犯意反覆為之，應依修正前刑法第56條連續犯之規定，
    論以一罪（該罪之法定刑為死刑或無期徒刑，依法不得加重
    ）。查被告販賣之第一級毒品海洛因，次數及數量尚非甚多
    ，每次所得財物僅1 千元或5 百元，而毒品危害防制條例第
    4 條第1 項之販賣第一級毒品罪之法定刑為死刑或無期徒刑
    ，法重情輕，堪予憫恕，爰依刑法第59條規定酌量減輕其刑
    ，以求量刑之妥適平衡。爰審酌被告不思以正當方法購取金
    錢，因沾有施用毒品惡習，明知海洛因毒品對於人體有莫大
    之戕害，為圖一己之私利，竟漠視毒品之危害性，而實施本
    件販賣毒品犯行，嚴重危害國民身心健康及社會風氣，進而
    敗壞社會治安，且不能勇於認錯，一再飾詞狡辯，犯罪後之
    態度非佳，兼衡其素行狀況、智識程度、犯罪之動機、目的
    、手段、販賣毒品之期間、次數、數量及所得利益等一切情
    狀，量處如主文所示之刑，以資懲儆（被告行為後，刑法第
    57條量刑標準、第59條犯罪情狀顯可憫恕之酌量減輕，雖亦
    有修正，惟該等條文之修正，為法院就刑之裁量及酌減審認
    標準見解之明文化，非屬法律之變更，自不生新舊法比較適
    用之問題，最高法院95年第8 次刑事庭會議決議參照）。查
    獲被告、乙○○時所起出之海洛因33包、14包，其內含之海
    洛因（合計淨重分別為7.63公克、0.77公克），為本案查獲
    之第一級毒品，不問屬於犯人與否，均應依毒品危害防制條
    例第18條第1 項前段規定沒收銷燬之；扣案之序號00000000
    0000000 號行動電話1 支（含門號0000000000號SIM 卡1 枚
    ），為戊○○向被告借用，丙○○、乙○○均稱係撥打上開
    門號聯絡購買海洛因事宜，衡情為被告所有、供其與戊○○
    犯本件販賣第一級毒品罪所用之物，而扣案之上開海洛因33
    包之包裝袋33個本身、搗拌器1 組、葡萄糖2 包、玻璃板1
    塊、分裝勺1 支、分裝袋1 包，均在被告上址租屋處內連同
    毒品一併查獲，被告供認均係其所有無誤，衡情顯係其持以
    稀釋、分裝海洛因以供販賣所用之物，均應依毒品危害防制
    條例第19條第1 項規定沒收之；扣案之現金11萬4 千元，其
    中之5 千元，係被告販賣第一級毒品予乙○○所得之財物，
    應依毒品危害防制條例第19條第1 項規定沒收之；另被告先
    後10次向丙○○收取之價金合計5 千5 百元（1,000 ＋[500
    ×9]＝5,500） ，係其單獨或與戊○○共同販賣第一級毒品
    所得之財物（其中6 次合計價金3 千元係與戊○○共同販賣
    所得），亦應依毒品危害防制條例第19條第1 項規定沒收之
    ，如全部或一部不能沒收時，以其財產抵償之。至於從乙○○身上查扣之海洛因14包之包裝袋14個本身，業經被告交付
    移轉，已屬乙○○所有，而非被告所有之物，且非違禁物，
    核無沒收之依據；查獲戊○○時起出之第一級毒品海洛因14
    包（合計淨重0.73公克）、分裝勺1 支、分裝袋42個，戊○○供稱係供自己施用毒品所用之物，另現金2 萬9 千元，戊○○供稱係自己之生活費，衡情尚非無足採信；連同扣案之
    其他現金10萬9 千元、注射針筒6 支、止血帶1 條、吸食器
    1 組、序號000000000000000 號行動電話1 支（含門號0000
    000000號SIM 卡1 枚）等物，均無證據堪認與本案有何關連
    ，爰不予本案宣告沒收之，附此敘明。
據上論斷，應依刑事訴訟法第299 條第1 項前段，毒品危害防制
條例第4 條第1 項、第18條第1 項前段、第19條第1 項，刑法第
11條前段、第2 條第1 項前段、第28條（修正前）、第56條（修
正前）、第59條，判決如主文。
本案經檢察官沈志成到庭執行職務。
中　　華　　民　　國　　96　　年　　3 　　月　　6 　　日
                  刑事第十五庭　審判長法　官　陳鴻清
                                      法　官　劉安榕
                                      法　官　朱嘉川
以上正本證明與原本無異。
如不服本判決應於送達後10日內向本院提出上訴狀。
                                      書記官　陳聖儒
中　　華　　民　　國　　96　　年　　3 　　月　　6 　　日
附錄本案論罪科刑法條全文：
毒品危害防制條例第4 條：
製造、運輸、販賣第一級毒品者，處死刑或無期徒刑；處無期徒
刑者，得併科新臺幣1 千萬元以下罰金。
製造、運輸、販賣第二級毒品者，處無期徒刑或7 年以上有期徒
刑，得併科新臺幣7 百萬元以下罰金。
製造、運輸、販賣第三級毒品者，處5 年以上有期徒刑，得併科
新臺幣5 百萬元以下罰金。
製造、運輸、販賣第四級毒品者，處3 年以上10年以下有期徒刑
，得併科新臺幣3 百萬元以下罰金。
製造、運輸、販賣專供製造或施用毒品之器具者，處1 年以上7
年以下有期徒刑，得併科新臺幣1 百萬元以下罰金。
前五項之未遂犯罰之。
